臺灣高等法院高雄分院刑事判決　　　　 95年度上易字第919號
上　訴　人
即　被　告　乙○○
上列上訴人因傷害案件，不服臺灣屏東地方法院95年度易字第29
0 號中華民國95年11月16日第一審判決（起訴案號：臺灣屏東地
方法院檢察署95年度偵字第2654號），提起上訴，本院判決如下
：
     主  文
上訴駁回。
     事  實
一、乙○○於民國（以下同）94年12月7 日晚上7 時許，在屏東
    縣滿州鄉○○村○○路122 號其住處內，因選舉細故與甲○
    ○發生爭執，嗣甲○○前往附近即劉勇夫所經營位於屏東縣
    滿州鄉○○村○○路110 號之雜貨店內，乙○○隨後亦進入
    雜貨店內與甲○○繼續爭吵，並進而基於傷害之犯意，徒手
    毆打甲○○，致甲○○受有顱骨頂骨及枕骨部、臉面左前額
    、胸壁、左上臂多處挫傷，併腦震盪等傷害，經甲○○於同
    日晚上7 時20分許，撥打110 報警處理而查知上情。
二、案經甲○○訴由臺灣屏東地方法院檢察署檢察官偵查起訴。
     理  由
甲、程序方面：
一、按被告以外之人於審判外之言詞或書面陳述，除法律有規定
    者外，不得作為證據；證人、鑑定人依法應具結而未具結者
    ，其證言或鑑定意見，不得作為證據，刑事訴訟法第159 條
    第1 項、第158 條之3 分別定有明文。是同法第159 條之1
    第2 項雖規定：「被告以外之人於偵查中向檢察官所為之陳
    述，除顯有不可信之情況者外，得為證據。」惟該被告以外
    之人（含共同被告、共犯、被害人、證人等），於偵查中向
    檢察官所為之陳述，性質上仍屬審判外之陳述，然因檢察官
    依法有訊問被告、證人及鑑定人之權，證人、鑑定人且須具
    結，而檢察官向被告以外之人所取得之陳述，原則上均能遵
    守法律規定，不致違法取供，其可信性極高，為兼顧理論與
    實務，因而規定除顯有不可信之情況者外，得為證據（刑事
    訴訟法第159 條之1 立法理由參照）。從而被告以外之人於
    偵查中向檢察官所為之陳述，仍應依法具結，始有證據能力
    （最高法院94年度台上字第913 號判決同此見解）。查本件
    告訴人甲○○之偵訊證詞，檢察官未令具結，客觀上未足以
    擔保其證言之真實性，該證言之本質屬傳聞證據，依上開說
    明，其於偵訊證詞自無證據能力，而不得作為認定之依據。
    惟上開條文所禁止作為證據者，僅係禁止作為認定犯罪事實
    及法律效果之實質證據，至於作為證明其他證據證明力之彈
    劾證據，屬自由證明範圍，要非為法所禁止。是告訴人偵訊
    之證詞，仍得作為其他證據之彈劾證據，不受刑事訴訟法第
    159 條第1 項之限制（參見最高法院94年度台上字第6811號
    判決意旨）。
二、屏東醫院恆春分院（94）屏醫恆分甲診字第014 號驗傷診斷
    書所載之「推定受傷時間：94年12月7 日」、「致傷之原因
    ：被他人毆打」，及邱達海醫師95年8 月16日回函內容所載
    「據述是因被打導致」部分，因係醫師依照告訴人敘述所為
    之記載，並非該醫師之診斷內容，故仍屬告訴人於審判外之
    陳述，辯護人既爭執其證據能力，依刑事訴訟法第159 條第
    1 項規定，自不得作為證據。然上開該診斷證明書及回函其
    餘部分之記載（包括就診時間、診斷結果等）、屏東醫院恆
    春分院恆醫乙丙診字第1141號診斷證明書，性質上雖亦屬被
    告以外之人於審判外之書面陳述，而為傳聞證據，惟此乃醫
    師依醫師法第17條之規定出具之診斷書，應屬刑事訴訟法第
    159 條之4 第3 款所稱之其他於可信之特別情況下所製作之
    文書，此外，屏東醫院恆春分院95年6 月15日屏醫恆分總字
    第0950001368號函所附告訴人之病歷資料，係醫護人員於例
    行性之醫療過程中所須製作之紀錄文書，且無不可信之情況
    ，屬於刑事訴訟法第159 條之4 第2 款之文書，均應有證據
    能力。況檢察官、被告、選任辯護人於法院調查證據時，均
    知有刑事訴訟法159 條第1 項不得為證據之情形，而未於言
    詞辯論終結前聲明異議，應視為同意作為證據，且審酌上開
    文書之形式及取得之過程並無瑕疵、與待證事實具有關連性
    等情況，認為適當，則依刑事訴訟法第159 條之5 第2 項之
    規定，亦得為證據。
乙、實體方面：
一、訊之上訴人乙○○固坦承有於上開時地先後與告訴人甲○○
    發生爭吵，惟矢口否認有何傷害犯行，辯稱：當天是在雜貨
    店內與告訴人爭吵，後來告訴人自行離開，我就留在店內與
    劉勇夫等人聊天，我沒有毆打告訴人云云。惟查：
(一)告訴人於94年12月7 日晚上7 時許，在上開雜貨店內，遭上
    訴人毆打受傷後，前往派出所報案，因當時派出所內僅有1
    名警察，該警察請其自行打電話報案，遂回家自行撥打110
    報案，警員張木盛至其住處後，告訴人即告知張木盛遭上訴
    人毆打受傷，張木盛請其先去醫院驗傷，其於同日晚上7 時
    55分許前往邱外科診所就醫並開立驗傷診斷書，再於同日晚
    上8 時25分許，持驗傷診斷書至恆春分局滿州派出所，由張
    木盛為其製作筆錄，因仍感到不舒服，於翌日再至屏東醫院
    恆春分院就診，並住院2 日之事實，迭據告訴人於偵訊及審
    理中證述甚詳，且前後相一致，核與證人即承辦警員張木盛
    具結證稱：當晚係由值班人員通知我在屏東縣滿州鄉○○村
    ○○路有人打架，我到現場時已沒有人在打架，我就到甲○
    ○住處，當時甲○○的婆婆也在家，當時甲○○好像在哭，
    告訴我說因為選舉的事情找被告理論，被被告毆打，頭部有
    受傷，有指出受傷部位，因係晚上我看不清楚有無傷痕，甲
    ○○說要告被告，我就叫甲○○先去驗傷再製作筆錄，離開
    甲○○住處約1 小時後，甲○○把診斷證明書拿到分駐所，
    我才製作筆錄等語相符，衡情證人張木盛僅係承辦警員，與
    告訴人並無特殊情誼，與上訴人乙○○亦無仇怨嫌隙，當無
    甘冒偽證罪責而虛構前開證詞之動機，其證詞應堪採信；此
    外復有屏東縣警察局勤務指揮中心受理各類案件紀錄表（見
    94年度他字第1553號卷第14頁）、屏東縣警察局95年10月13
    日屏警勤字第0950078495號回函及所附屏東縣勤務指揮中心
    受理各類案件紀錄表、恆春分局中心來案各類案件紀錄表（
    見本院卷第87、88頁）、94年12月7 日警詢調查筆錄、邱外
    科診所94年12月7 日驗傷診斷書（見原審卷第83至85頁）、
    邱達海醫師95年8 月16日回函（見原審卷第60頁）、屏東醫
    院恆春分院94年12月8 日94屏醫恆分甲診字第014 號驗傷診
    斷書（見94年度他字第1553號卷第4 頁）及同院94年12月10
    日恆醫乙丙診字第1141號診斷證明書診斷證明書（見94年度
    他字第1553號卷第5 頁），以及屏東醫院恆春分院95年6 月
    15日屏醫恆分總字第0950001368號函所附告訴人自94年12月
    8 日至10日之住院病歷摘要、護理紀錄等（見原審卷第18至
    28頁）各1 份在卷可佐，告訴人上開指訴應可採信。至證人
    張木盛雖證稱：我係於當天晚上8 時多至9 點左右接獲值班
    人員通報云云，然據屏東縣警察局上開回函及所附恆春分局
    中心來案各類案件紀錄表所載：接獲報案時間為「94年12月
    7 日下午7 時20分27秒」、派遣時間為「94年12月7 日下午
    7 時20 分56 秒」、員警於下午7 時26分到達、回報時間為
    「94年12 月7日下午8 時」等語，堪認告訴人所指訴之案發
    時間、報案時間方屬真實，證人張木盛上開證詞記憶錯誤所
    致，惟就上開事實之認定尚無影響。再者，上開恆春分局中
    心來案各類案件紀錄表內雖記載報案人為王恆花，而與告訴
    人證稱係其打電話報案，當時有說其係「甲○○」等情有所
    不符，然經質之告訴人證稱：王恆花是我婆婆，與我住在一
    起，我是在12月7 日晚上7 點多在住處報案，是用0000000
    號電話報案的，報案內容是說我在永靖村劉勇夫的雜貨店遭
    被告毆打等語（見原審卷第96頁正反面），與上開紀錄表所
    載之報案時間、報案住址、報案人電話、報案內容均相一致
    ，足認該報案紀錄確係告訴人案發當天之報案紀錄無訛。是
    告訴人前後一致之指訴，應與事實相符，告訴人遭上訴人乙
    ○○毆傷之事實堪可認定。
(二)再據上訴人乙○○於原審陳稱：告訴人因選舉之事，先到我
    家中找我理論，後來告訴人到上開雜貨店外繼續罵我，我聽
    到就走過去，與告訴人在雜貨店內吵架等語（見原審卷第69
    頁背面），與證人劉勇夫具結證稱：告訴人先到，被告隨後
    到，當時我與劉秀榮、我太太在看電視，被告及告訴人進入
    後就開始吵架，為何吵架我不清楚，吵架內容我沒有聽清楚
    等語（見原審卷第49頁正反面）；劉秀榮具結證稱：當天告
    訴人先到店內，被告隨後隔3 分鐘到，當時我與劉勇夫、劉
    勇夫太太在看電視，告訴人到店裡就開始投訴被告，因為我
    當時專心看電視，投訴內容我不知道，之後被告進來，就與
    告訴人吵架，吵架聲音很大，我不清楚為何吵架，吵架內容
    我沒聽清楚等語（見原審卷第50頁）相符，則自上訴人當天
    與告訴人先在上訴人乙○○住處發生爭吵後，復跟隨告訴人
    進入上開雜貨店又繼續與之爭吵乙節觀之，上訴人乙○○與
    告訴人當時爭執顯極激烈，在此情境下，上訴人乙○○憤而
    動手毆打告訴人，尚與一般經驗法則無違，益徵告訴人上開
    指訴應堪採信。至證人劉勇夫及劉秀榮雖均證稱：未看到被
    告動手毆打告訴人云云，然查渠等與上訴人乙○○均係鄰居
    關係，且觀諸渠等上開證詞，上訴人乙○○與告訴人當時在
    店內既大聲地爭吵，渠等同在店內，何以會沒聽到上訴人乙
    ○○與告訴人2 人因何事爭吵及爭吵之內容？顯有悖於常情
    ，參以告訴人證稱：被告毆打我時，劉勇夫有勸架，但劉勇
    夫有說不要出來作證，劉秀榮也說不要作證等語，渠等上開
    證詞顯係因迴護上訴人乙○○而避重就輕，實難採信，自無
    從據此為有利上訴人乙○○之認定。
(三)至原審辯護人雖辯護稱：邱達海醫師回函與屏東醫院恆春分
    院驗傷診斷書所載告訴人之傷勢並不相同，顯有可疑云云。
    然經原審質之告訴人甲○○證稱：我當天覺得左臉紅腫、頭
    痛，去邱外科診所就醫，後來又覺得不舒服，洗澡時發現手
    臂也瘀青，翌日才又去省立醫院就醫等語，核與邱外科診所
    驗傷診斷書所載「左臉部血腫直徑3 公分、後頭部兩處血腫
    直徑3 公分及2 公分」、屏東醫院恆春分院診斷證明書記載
    「顱骨頂骨及枕骨部、臉面左前額、胸壁、左上臂多處挫傷
    ，併腦震盪」相符，且觀諸上開屏東醫院恆春分院95年6 月
    15日回函所附之護理紀錄內容，告訴人確實有頭暈、噁心感
    、左手淤痛、雙側腰背痛等症狀（見原審卷第26頁），告訴
    人並因而住院2 日，足認告訴人確實受有前揭傷勢乙節應非
    虛妄；況告訴人既已取得邱外科診所出具之驗傷診斷書作為
    被毆傷之證明，何必再多此一舉再至屏東醫院恆春分院看診
    住院，辯護人上開辯詞，亦屬無據。
(四)原審辯護人又另辯護稱：告訴人指稱當天係至雜貨店購物，
    而遭被告毆打，與證人劉勇夫、劉秀榮所證告訴人當天係到
    店內投訴，並未購物等情不符；又告訴人當天既已到派出所
    報案，由值班員警處理即可，何需再在派出所內撥打110 報
    案等語。然經告訴人於原審審理中具結證稱：我去派出所報
    案時，警察叫我另外打110 報案，因該警察說他在那裡看門
    ，沒有辦法替我報案，我就回家打電話報案等語明確（見原
    審卷第96頁），告訴人既已具結作證，證詞亦非顯不合理，
    其證詞堪可採信；至告訴人當時到店裡是否要購物，尚與本
    案無涉，辯護人此部分所辯，亦無足採。
  綜上所述，因上訴人乙○○當晚與告訴人有在2 地爭吵，其爭
  吵應甚為激烈，且隨後不久，告訴人即受傷，並到派出所報案
  ，而甲○○所受之傷有顱骨頂骨及枕骨部、臉面左前額、胸壁
  、左上臂多處挫傷，併腦震盪等傷害，其傷勢非輕，應係遭他
  人毆打所致，則告訴人指訴是遭上訴人乙○○毆打，應屬實情
  ，事証明確，上訴人乙○○所辯係卸責之詞，不足採信，其犯
  行已堪認定。
二、核上訴人乙○○所為，係犯刑法第277 條第1 項之普通傷害
    罪。又刑法業於94年2 月2 日經總統公布，並於95年7 月1
    日施行，故上訴人行為後法律已有變更，其中刑法第277 條
    普通傷害罪法定刑得處銀元1000元以下罰金，依修正後刑法
    施行法增訂第1 條之1 ：「中華民國94年1 月7 日刑法修正
    施行後，刑法分則編所定罰金之貨幣單位為新臺幣。94年1
    月7 日刑法修正時，刑法分則編未修正之條文定有罰金者，
    自94年1 月7 日刑法修正施行後，就其所定數額提高為30倍
    。但72年6 月26日至94年1 月7 日新增或修正之條文，就其
    所定數額提高為三倍」及刑法第33條第5 款修正為：「主刑
    之種類如下：五、罰金：新臺幣1000元以上，以百元計算之
    」等規定。是依修正後之法律，刑法第277 條第1 項所得科
    處之罰金刑最高為新臺幣3 萬元、最低為新臺幣1000元，然
    依上訴人行為時之刑罰法律，即罰金罰鍰提高標準條例第1
    條前段規定之提高倍數10倍及刑法第33條第5 款規定之罰金
    最低額1 元計算，該罪之罰金刑最高為銀元1 萬元，最低額
    為銀元1 元，若換算為新臺幣，最高額雖與新法同為新臺幣
    3 萬元，然最低額僅為新臺幣3 元。因此，比較上述修正前
    、後之刑罰法律，以上訴人乙○○行為時關於科處罰金刑之
    法律較有利於上訴人乙○○，自應適用修正前之刑法規定論
    處。又上訴人乙○○行為時之刑法第41條第1 項前段規定：
    「犯最重本刑為5 年以下有期徒刑以下之刑之罪，而受6 個
    月以下有期徒刑或拘役之宣告，因身體、教育、職業、家庭
    之關係或其他正當事由，執行顯有困難者，得以1 元以上3
    元以下折算1 日，易科罰金。」又被告行為時之易科罰金折
    算標準，依修正前罰金罰鍰提高標準條例第2 條前段（現已
    刪除）規定，就其原定數額提高為100 倍折算1 日，則本件
    被告行為時之易科罰金折算標準，應以銀元300 元折算1 日
    ，經折算為新臺幣後，應以新臺幣900 元折算為1 日。惟95
    年7 月1 日修正公布施行之刑法第41條第1 項前段則規定：
    「犯最重本刑為5 年以下有期徒刑以下之刑之罪，而受六個
    月以下有期徒刑或拘役之宣告者，得以新臺幣1000元、2000
    元或3000元折算1 日，易科罰金」，比較修正前後之易科罰
    金折算標準，以修正前之規定，較有利於上訴人乙○○，亦
    應適修正前之易科罰金折算標準論處。
三、原審比較新舊法，並適用刑法第2 條第1 項前段、第277 條
    第1 項、修正前刑法第41條第1 項前段，罰金罰鍰提高標準
    條例第1 項前段、修正前罰金罰鍰提高標準條例第2 項規定
    ，並審酌上訴人乙○○僅因選舉細故與告訴人發生爭執，即
    動手毆傷告訴人，犯後復矢口否認犯行，迄今未與告訴人達
    成和解並賠償告訴人之損害，告訴人之傷勢非輕，上訴人乙
    ○○並無前科（參照卷附之臺灣高等法院被告前案紀錄表）
    ，素行尚佳等一切情狀，量處有期徒刑3 月，並諭知如易科
    罰金以銀元3 百元即新台幣9 百元折算1 日。經核原判決認
    事用法並無不合，量刑亦屬適當，上訴人乙○○上訴否認傷
    害，為無理由，應予駁回。
四、上訴人乙○○經合法傳喚於審判期日無正當理由不到庭，依
    法不待其陳述而逕為判決。
據上論斷，應依刑事訴訟法第368條、第371條，判決如主文。
本案經檢察官林應華到庭執行職務。
中　　華　　民　　國　　96　　年　　1 　　月　　31　　日
            刑事第六庭  審判長法  官  王憲義
                              法  官  李璧君
                              法  官  張盛喜
以上正本證明與原本無異。
不得上訴。
中　　華　　民　　國　　96　　年　　2 　　月　　1 　　日
                              書記官  林明威
附錄本判決論罪科刑法條：
刑法第277條第1項
傷害人之身體或健康者，處3 年以下有期徒刑、拘役或1000元以
下罰金。
